臺灣雲林地方法院交通事件裁定　　　　96年度交聲字第88號
移送機關即
原處分機關　　交通部公路總局嘉義區監理所雲林監理站東勢分
　　　　　　　站
異　議　人
即受處分人　　甲○○
上列受處分人因違反道路交通管理處罰條例案件，對於交通部公
路總局嘉義區監理所雲林監理站東勢分站民國95年5 月28日所為
之裁決處分（原處分案號：勢監裁字第裁71－AM0000000 號）聲
明異議，本院裁定如下：
    主  文
異議駁回。
    理  由
一、聲明異議意旨略以：異議人於民國95年10月25日駕駛車牌號
    碼LZ2-703 號機車，因違規行駛遭台北市政府警察局交通警
    察大隊（下稱原舉發單位）拍照舉發，因台北市政府警察局
    舉發違反道路交通管理事件通知單（下稱舉發單）招領逾期
    無人簽收，移送機關於96年5 月28日裁決逾期罰款新臺幣1,
    800 元。因異議人於舉發單送達期間離家外出謀生，工作地
    點大多在北部，並未居住在戶籍地，故未收到送達於戶籍地
    之舉發單，異議人並非故意不繳罰款，而係不知遭受舉發，
    而遭到逾期加重罰鍰之處分。況異議人早已向移送機關登載
    電子郵件帳號，卻遲至96年5 月16日才收到移送機關電子郵
    件通知逾期繳納罰鍰，故不服原裁處，乃提起本件異議，請
    求准予撤銷逾期加重罰鍰之裁決，恢復原始裁罰金額等語。
二、按「本條例所定罰鍰之處罰，受處罰人接獲違反道路交通管
    理事件通知單後，於十五日內得不經裁決，逕依第九十二條
    第三項之罰鍰基準規定，向指定之處所繳納結案；不服舉發
    事實者，應於十五日內，向處罰機關陳述意見；其不依通知
    所定期限前往指定處所聽候裁決，且未依規定期限繳納罰鍰
    結案或向處罰機關陳述意見者，處罰機關得逕行裁決之。」
    道路交通管理處罰條例第9 條第1 項定有明文。次按處理違
    反道路交通管理事件，有關文書送達之程序，準用行政程序
    法送達之規定；違反道路交通管理事件統一裁罰標準及處理
    細則第5 條亦定有明文。而行政程序法對於文書送達，係規
    定：送達，於應受送達人之住居所、事務所或營業所為之。
    但在行政機關辦公處所或他處會晤應受送達人時，得於會晤
    處所為之；於應送達處所不獲會晤應受送達人時，得將文書
    付與有辨別事理能力之同居人、受僱人或應送達處所之接收
    郵件人員；又送達不能依前2 條規定為之者，得將文書寄存
    送達地之地方自治或警察機關，並作送達通知書兩份，一份
    黏貼於應受送達人住居所、事務所、營業所或其就業處所門
    首，另一份交由鄰居轉交或置於該送達處所信箱或其他適當
    位置，以為送達。前項情形，由郵政機關為送達者，得將文
    書寄存於送達地之郵政機關。寄存機關自收受寄存文書之日
    起，應保存3 個月，行政程序法第72條第1 項、第73條第1
    項、第74條分別定有明文。
三、經查，本件異議人即受處分甲○○人於95年12月25日上午7
    時39分許，駕駛車牌號碼LZ2-703 號機車，在台北市○○○
    路，因違規行駛於禁止機車行駛之車道，經原舉發單位開單
    舉發其違反道路交通管理處罰條例第45條第1 項第13款，並
    於95年12月8 日將舉發單以雙掛號郵寄送達至異議人之戶籍
    地即雲林縣褒忠鄉○○村○○路27號，因不獲會晤異議人本
    人，又無其他同居人、受僱人或應送達處所之接收郵件人員
    得代異議人收送送達，原舉發單位遂於95年12月13日將舉發
    單寄存於褒忠郵局，以為送達。嗣異議人未於應到案日期前
    繳納罰鍰或提出申訴，經原處分機關於96年5 月28日以勢監
    裁字第裁71-AM0000000號裁決書裁處異議人罰鍰1,800 元在
    案，此有舉發單、舉發照片、舉發單辦理寄存送達之送達證
    書、台北市政府警察局交通警察大隊96年5 月24日北市警交
    大執字第09632470200 號函、裁決書、違規查詢報表各1 份
    在卷可證。異議人雖辯稱當時並未居住於戶籍地址，故未收
    到舉發單云云，惟上開舉發單經原舉發單位向異議人當時之
    戶籍地以雙掛號郵寄，因未獲會晤應受送達人亦無受領文書
    之同居人或受僱人，乃依行政程序法第74條之規定，於95年
    12月13日將該文書寄存於送達地之郵政機關即褒忠郵局，並
    作送達通知書兩份，一份黏貼於應受送達人上開戶籍地址門
    首，一份置於受送達處所信箱或其他適當位置，故上開舉發
    單自寄存之起，經過10日，即95年12月23日即已發生送達之
    效力。異議人雖未居住於戶籍地，惟送達僅需依法定方式將
    文書送達至應受送達人可得支配管領之處即可，而異議人之
    戶籍地即為異議人對送達文書可得支配管領之處，原舉發單
    位尚不負查明異議人實際居住處所之責，否則無異科以原舉
    發單位不合理之義務，並使任何應受送達人均得以未居住於
    戶籍地為由指摘送達之效力，對社會整體秩序及公權力之行
    使造成極大之傷害。至原處分機關受理車輛所有人登載電子
    郵件帳號，並以電子郵件通知相關監理事項，僅為原處分機
    關之便民措施，尚非文書送達之法定方式，不論原處分機關
    是否有以電子郵件通知異議人，通知之時點為何，均不影響
    本件舉發單已合法送達，而異議人未於期限內繳納罰鍰之事
    實。再原處分機關就逾期不繳納交通罰鍰，裁決罰鍰之金額
    多寡本有裁量之權限，在無超過最高法定罰鍰金額之範圍內
    ，又無其他裁量逾越或瑕疵之情形下，對其裁量之罰鍰金額
    應予尊重。故異議人異議意旨尚非可採，原處分機關依據道
    路交通管理處罰條例第45條第1 項及第13款規定裁處異議人
    罰鍰新臺幣1,800 元，核無不當或違法，異議人之異議為無
    理由，揆諸前揭法律規定，自應予以駁回。
四、據上論斷，應依道路交通管理處罰條例第87條第2 項、道路
    交通案件處理辦法第19條，裁定如主文。
中　　華　　民　　國　　96　　年　　6 　　月　　13　　日
                    交通法庭    法  官  楊昱辰
以上正本證明與原本無異。
如不服本裁定，應於裁定送達後5 日內向本院提出抗告狀（須附
繕本）。
                                書記官　黃秋萍
中　　華　　民　　國　　96　　年　　6 　　月　　14　　日
